【裁判字號】    98,訴,233
【裁判日期】    980804
【裁判案由】    違反槍砲彈藥刀械管制條例
【裁判全文】
臺灣雲林地方法院刑事判決               98年度訴字第233號
公  訴  人  臺灣雲林地方法院檢察署檢察官
被      告  甲○○
                    （另案於臺灣嘉義監獄執行中）
            乙○○
                    （另案於臺灣雲林第一監獄執行中）
上列被告等因違反槍砲彈藥刀械管制條例等案件，經檢察官提起
公訴（97年度偵字第5240號），本院判決如下：
    主  文
甲○○未經許可寄藏槍砲主要組成零件，累犯，處有期徒刑柒月
，併科罰金新臺幣伍萬元，罰金如易服勞役，以新臺幣壹仟元折
算壹日，扣案之土造金屬槍管壹支沒收。
甲○○其餘被訴共同攜帶兇器竊盜未遂部分無罪。
乙○○無罪。
    犯罪事實
一、甲○○前因施用第一、二級毒品案件，經本院以94年度訴字
    第861 號分別判處有期徒刑8 月、5 月，應執行有期徒刑1
    年確定。又因恐嚇取財及侵占案件，經本院以95年度易字第
    89號分別判處有期徒刑1 年2 月、罰金新臺幣（下同）3,00
    0 元確定。嗣上開罪刑均經本院以96年度聲減字第218 號裁
    定，分別減刑，並定其應執行刑為有期徒刑1 年、罰金1,50
    0 元確定，於民國96年6 月30日縮刑期滿執行完畢。詎仍不
    知悔改，明知土造金屬槍管為槍砲之主要組成零件，非經中
    央主管機關許可，不得寄藏，仍於97年7 月10日，受真實姓
    名、年籍不詳綽號「阿賢」之成年男子之委託，而寄藏土造
    金屬槍管及金屬滑套各1 支（金屬滑套1 支非槍砲主要組成
    零件，起訴書誤載為手槍），且隨身攜帶，未經許可而持有
    之。嗣於97年7 月19日上午11時許，攜帶上開土造金屬槍管
    及金屬滑套各1 支，前往醫院欲服用美沙冬，途經丁○○所
    經營，設於雲林縣北港鎮府番里番地號第62號德謚資源回收
    場前，另行起意行竊，惟尚未著手行竊即遭丁○○、丙○○
    發現，隨即逃逸，並於中途取出上開土造金屬槍管及金屬滑
    套作出拉滑套動作。然因用力過猛，致上開土造金屬槍管及
    金屬滑套掉落地面。嗣經員警據報到達現場，發現上開土造
    金屬槍管及金屬滑套而循線查悉上情，並扣得上開土造金屬
    槍管及金屬滑套各1 支。
二、案經雲林縣警察局北港分局報告臺灣雲林地方法院檢察署檢
    察官偵查起訴。
    理  由
壹、程序（即證據能力）部分：
一、按被告以外之人於審判外之陳述，雖不符前4 條之規定，而
    經當事人於審判程序同意作為證據，法院審酌該言詞陳述或
    書面陳述作成時之情況，認為適當者，亦得為證據，刑事訴
    訟法第159 條之5 第1 項定有明文。本件於進行準備程序時
    ，被告甲○○對於丁○○之警詢筆錄，表示同意作為證據使
    用（本院卷第48頁），本院審酌上開筆錄製作過程並無不法
    情事，且於製作完成均交其等親閱內容，經確認無訛後簽名
    ，足認上開筆錄確係本於證人之陳述內容所製作，證據取得
    過程並無瑕疵，與本案待證事實間具有關聯性，以之為本案
    證據尚無不當，得作為證據使用。又證人即共同被告乙○○
    於警詢時之筆錄，就被告甲○○而言，屬被告以外之人於審
    判外陳述，而被告甲○○於本院準備程序時均同意作為證據
    ，本院審酌該言詞陳述作成時之情況，認為適當，亦得作為
    認定被告甲○○有罪、無罪之證據。
二、次按被告以外之人於偵查中向檢察官所為之陳述，除顯有不
    可信之情況者外，得為證據，刑事訴訟法第159 條之1 第2
    項定有明文。本件證人丁○○、丙○○、證人即共同被告乙○○在檢察官偵查中具結後所為之陳述，因檢察官原則上均
    能遵守法律規定，不致違法取供，且其於偵查中向檢察官所
    為之陳述，均經具結，又無顯不可信之情況，揆諸前開規定
    ，證人丁○○、丙○○及乙○○上開於偵查中向檢察官所為
    業已具結之陳述，自均得作為證據使用。
三、至其餘資以認定本案犯罪事實之非供述證據（詳後述），亦
    查無違反法定程序取得之情形，依同法第158 條之4 反面規
    定，洵具證據能力，合先敘明。
貳、有罪部分之事實認定：
一、上開犯罪事實業據被告甲○○坦承不諱，並有上開土造金屬
    槍管及金屬滑套各1 支扣案可佐。又扣案之土造金屬槍管送
    鑑驗結果，認屬內政部86年11月24日臺內警字第8670683
    號公告之槍砲主要組成零件，此有內政部98年2 月20日內授
    警字第0980870270號函在卷可稽（偵卷第67頁）。綜上堪認
    被告甲○○之自白與事實相符，被告甲○○此部分之犯行洵
    堪認定，應依法論科。
二、證人丁○○雖於警詢、偵訊中均證稱被告甲○○係持槍對準
    伊及丙○○云云（警卷第12、16頁、偵卷第48頁），惟被告
    甲○○及乙○○遭證人丁○○發現後，隨即騎乘機車離去，
    約600 公尺後，被告甲○○跳車並拿出「槍」等情，業據證
    人丁○○於警詢、偵訊時證述明確（警卷第12頁、偵卷第48
    頁）。則證人丁○○於匆忙之間，對於被告甲○○所持之物
    ，是否無誤認，並非無疑。而被告甲○○於本院審理時供稱
    ：「阿賢」所寄放之物為土造金屬槍管及金屬滑套各1 支，
    並非手槍等語（本院卷第92頁、第94頁反面），參以本案所
    扣得之物為土造金屬槍管及金屬滑套各1 支，並未扣得手槍
    等情，尚無法遽認被告甲○○所寄藏之物為手槍。因此，基
    於罪疑唯輕之原則，應認被告甲○○所寄藏之物應為土造金
    屬槍管及金屬滑套各1 支。公訴人認被告甲○○係持有手槍
    云云，應屬誤會，併予敘明。
、有罪部分之論罪科刑：
一、按槍砲之主要組成零件，非經許可不得寄藏、持有之。是核
    被告甲○○所為，係犯槍砲彈藥刀械管制條例第13條第4 項
    未經許可寄藏槍砲之主要組成零件罪。公訴意旨雖於犯罪事
    實敘明上情，卻誤引應適用之法條為同法第12條第4 項之罪
    ，即有未洽，應予更正。又寄藏與持有，均係將物置於自己
    實力支配之下，僅寄藏必先有他人之持有行為，而後始為之
    受寄代藏而已，故寄藏之受人委託代為保管，其保管之本身
    ，亦屬持有，不過，此之持有係受寄之當然結果，法律上自
    僅就「寄藏」行為為包括之評價，不另就「持有」予以論罪
    （最高法院74年度臺上字第3400號判例意旨可資參照）。再
    被告甲○○有如犯罪事實欄所載徒刑執行完畢之前科紀錄，
    有卷附臺灣高等法院被告前案紀錄表可按，其於受徒刑之執
    行完畢後，5 年以內故意再犯本件有期徒刑以上之罪，為累
    犯，應依刑法第47條第1 項規定加重其刑。
二、爰審酌被告甲○○犯罪之動機、目的，係基於與案外人「阿
    賢」之私人情誼，而代為寄藏，惟其寄藏槍砲之主要組成零
    件，已對我國治安造成相當程度之隱憂，對社會大眾生命安
    全致生不良影響，犯罪所生之危害非輕。然參酌其並無違反
    槍砲彈藥刀械管制條例之前科紀錄，寄藏上開土造金屬槍管
    之期間未滿10日，暨於警詢、偵訊及本院審理中均坦白承認
    犯行，犯後態度尚佳等一切情狀，量處如主文所示之刑，並
    就罰金部分諭知易服勞役之折算標準。扣案之土造金屬槍管
    1 支，經鑑定結果屬槍砲之主要組成零件，已如前述，自屬
    違禁物，應依刑法第38條第1 項第1 款規定，宣告沒收。
肆、無罪部分：
一、公訴意旨另略以：
    被告乙○○基於未經許可持有槍砲主要組成零件之犯意聯絡
    ，於97年7 月19日上午11時許，由其騎乘車牌號碼DOF-117
    號輕型機車，搭載被告甲○○，並由被告甲○○持客觀上可
    供作兇器使用之手槍1 支，共同進入上開德謚資源回收場，
    著手竊取財物之際，恰為丁○○目睹並撥打電話邀其弟丙○○抓賊而未遂。因認被告甲○○與乙○○均涉犯刑法第321
    條第2 項、第1 項第3 款之攜帶兇器竊盜未遂罪嫌，被告乙○○另涉犯槍砲彈藥刀械管制條例第13條第4 項之未經許可
    持有槍砲主要組成零件罪嫌云云。
二、按犯罪事實應依證據認定之，無證據不得認定犯罪事實。又
    不能證明被告犯罪者，應諭知無罪之判決，刑事訴訟法第15
    4 條第2 項、第301 條第1 項分別定有明文。又檢察官就被
    告犯罪事實，應負舉證責任，並指出證明之方法，同法第16
    1 條第1 項亦有明文，因此，檢察官對於起訴之犯罪事實，
    應負提出證據及說服之實質舉證責任。次按，認定犯罪事實
    所憑之證據，無論其為直接或間接證據，在訴訟上之證明均
    須於通常一般之人均不致有所懷疑而得確信其為真實之程度
    ，始得據為有罪之認定，倘其證明尚未達到此一程度而有合
    理之懷疑存在，以致無從形成對被告不利之確信時，依據罪
    疑利益歸於被告之法則，即應儘先為有利被告之判斷，不得
    徒憑主觀上之臆測遽行排除有利於被告之可能（最高法院76
    年臺上字第4986號判例意旨參照）。另刑事訴訟法第156 條
    第2 項規定，被告或共犯之自白，不得作為有罪判決之唯一
    證據，仍應調查其他必要之證據，以察其是否與事實相符。
    蓋共犯縱經轉換為證人，經具結所為之陳述，性質上仍屬被
    告之自白，是被告或共犯雖經自白，仍應調查其他必要之證
    據，足認與事實相符者，始得採為證據。其立法目的，乃欲
    以補強證據擔保自白之真實性，亦即以補強證據之存在，藉
    之限制自白在證據上之價值。而所謂補強證據，則指除該自
    白本身外，其他足資以證明自白之犯罪事實確具有相當程度
    真實性之證據而言；雖其所補強者，非以事實之全部為必要
    ，但亦須因補強證據與自白之相互利用，而足使犯罪事實獲
    得確信者，始足當之（最高法院98年度臺上字第2020號判決
    意旨參照）。
三、公訴人認被告甲○○與乙○○涉犯前開攜帶兇器竊盜未遂罪
    嫌，被告乙○○涉犯前開非法持有槍砲主要組成零件罪嫌，
    無非係以被告甲○○、乙○○之供述、證人即德謚資源回收
    場負責人丁○○之證述、證人即丁○○之胞弟丙○○之證述
    及扣案之土造金屬槍管及金屬滑套各1 支等為主要論據。訊
    據被告甲○○與乙○○就竊盜未遂犯行部分，均坦白承認，
    惟被告乙○○辯稱：其並不知道被告甲○○有攜帶上開土造
    金屬槍管及金屬滑套前往德謚資源回收場等語。
四、經查：
    (一)被告甲○○與乙○○共同攜帶兇器竊盜未遂犯行部分：
      1.按刑法上之未遂犯，必須已著手於犯罪行為之實行而不
        遂，始能成立，此在刑法第25條第1 項規定甚明。同法
        第321 條之竊盜罪，為第320 條之加重條文，自係以竊
        取他人之物為其犯罪行為之實行，至該條第1 項各款所
        列情形，不過為犯竊盜罪之加重條件，如僅著手於該項
        加重條件之行為而未著手搜取財物，仍不能以該條之竊
        盜未遂論（最高法院27年滬上字第54號判例意旨參照）
        。且所謂「著手搜取財物」，當認自行為人「以行竊之
        意思接近財物，並進而物色財物」之際，方可認為係竊
        盜行為之著手（最高法院82年度第2 次刑事庭會議決議
        參照）。
      2.本件被告甲○○與乙○○雖有於前開時間前往德謚資源
        回收場，惟：
        (1)證人丁○○雖於警詢時證稱：被告剛開始要著手偷竊
          時，當場被遭伊與丙○○發現等語（警卷第12頁）。
          惟其於偵訊中就上開過程詳細證稱：被告2 人將機車
          停放於德謚資源回收場門口，即現場照片編號6 、8
          之入口處，被告2 人看到伊出來假裝要抓魚等語（偵
          卷第48頁），並未指證被告2 人有翻找、搜尋、或物
          色值錢財物之動作。依現場照片所示，水溝係位於德
          謚資源回收場之圍牆外，而證人丁○○所指稱之被告
          2 人停放機車位置，係德謚資源回收場之入口處，有
          現場照片可按（偵卷第21至24頁）。則被告2 人既將
          機車停放於德謚資源回收場入口處，並於遭證人丁○○發現時假裝要抓魚，顯見被告2 人當時應係身處於
          德謚資源回收場圍牆外之水溝附近，與圍牆內之財物
          仍有一牆之隔，應認尚未達以行竊之意思接近財物，
          並進而物色財物之程度，是本院實難認被告已著手搜
          尋財物，其竊盜罪嫌應尚未成立。
        (2)至於公訴人雖認被告甲○○與乙○○共同攜帶上開土
          造金屬槍管及金屬滑套各1 支為竊盜未遂行為云云。
          惟，被告乙○○並未與被告甲○○共同持有上開土造
          金屬槍管及金屬滑套（詳後敘述），而被告甲○○雖
          持有上開土造金屬槍管及金屬滑套，然其並未著手搜
          取財物，業如前述，則其僅著手於該項攜帶凶器之加
          重條件之行為，依前開說明，仍不能以該條之竊盜未
          遂論處，併予敘明。
      3.因此，此部分除被告2 人之自白外，並無其他補強證據
        ，自難遽為不利於被告2 人之認定。
    (二)被告乙○○共同非法持有槍砲主要組成零件犯行部分：
      1.證人即共同被告甲○○雖於偵訊中結證：被告乙○○應
        該知道伊有帶槍，伊有告訴被告乙○○袋子內有裝東西
        云云（偵卷第50頁）。惟，其於本院審理時先證稱：被
        告乙○○知道伊有帶土造金屬槍管及金屬滑套，因伊有
        告訴被告乙○○云云（本院卷第92頁），然隨後亦證稱
        ：97年7 月19日當天伊係將土造金屬槍管及金屬滑套放
        在包包內，伊平常就有將上開槍管、滑套拿出來把玩，
        因此伊認為被告乙○○應該知道伊之包包內有放上開槍
        管、滑套。當天被告乙○○並未看見伊將槍管、滑套放
        入包包內，但被告乙○○載伊時，伊有告訴被告乙○○
        。伊將槍管、滑套放在包包內，是怕放在家中被家人找
        到。伊與被告乙○○前往德謚資源回收場行竊前並未商
        量，係自雲林縣元長鄉前往同縣北港鎮路上臨時起意。
        因伊與被告乙○○遭證人丁○○及丙○○發現，隨即騎
        車逃走，伊跳車後因當時很緊張，才將上開槍管、滑套
        拿出來比劃，被告乙○○並未摸過上開槍管、滑套等語
        （本院卷第93、94頁）。被告乙○○亦供稱：證人甲○○並未告知伊有攜帶上開槍管、滑套，且遭證人丁○○
        及丙○○發現後，伊即騎乘機車後載證人甲○○離去，
        證人甲○○跳車前，並未拿出上開槍管、滑套，至於證
        人甲○○跳車後是否有將上開槍管、滑套拿出來，伊並
        不知情等語（本院卷第94頁反面、第96頁反面）。本件
        除證人即共同被告甲○○證述有告知被告乙○○將上開
        槍管、滑套放在包包中云云外，並無其他補強證據，此
        部分自難遽為不利被告乙○○之認定。況縱證人甲○○
        所稱伊有將上開槍管、滑套放於包包內乙情告知被告乙○○為真，然依證人甲○○上開證述，其與被告乙○○
        出發前並未共同謀議前往德謚資源回收場竊盜，而係於
        雲林縣元長鄉前往同縣北港鎮○○路臨時起意為之，且
        遭證人丁○○及丙○○發現後，被告乙○○隨即騎乘上
        開機車後載證人甲○○離去，證人甲○○於途中跳車後
        ，始取出上開槍管、滑套，則被告乙○○至多亦僅知悉
        證人甲○○有攜帶上開槍管、滑套，而無從與證人甲○○有何共同非法持有槍砲主要組成零件之犯意聯絡與行
        為分擔。
      2.因此，此部分除證人甲○○證明力不足之證述外，並無
        其他補強證據，自難遽為不利於被告乙○○之認定。
五、綜上所述，公訴人所舉證據尚不足為被告甲○○、乙○○共
    同攜帶兇器竊盜未遂，及被告乙○○非法持有槍砲主要組成
    零件罪有罪之積極證明，其指出之證明方法，亦無從說服法
    院形成對被告2 人就此部分犯行有罪確信無疑之心證。此外
    ，本院復查無其他積極證據足認被告2 人有檢察官所指之上
    述犯行，基於首開說明及無罪推定之原則，即應為被告2 人
    此部分無罪判決之諭知。
據上論斷，應依刑事訴訟法第299 條第1 項前段、第301 條第1
項，槍砲彈藥刀械管制條例第13條第4 項，刑法第11條前段、第
47條第1 項、第42條第3 項前段、第38條第1 項第1 款，判決如
主文。
本案經檢察官林豐正到庭執行職務。
中    華    民    國    98    年    8     月    4     日
                  刑事第一庭       審判長法  官 陳宏卿
                                         法  官 劉國賓
                                         法  官 陳美利
以上正本證明與原本無異。
如不服本判決，應於判決送達後10日內向本院提出上訴狀（須附
繕本），並應敘述具體理由；其未敘述上訴理由者，應上訴期屆
滿後20日向本院補提理由書（均須按他造當事人之數附繕本）。
「切勿逕送上級法院 」
                                         書記官  王秀如
中    華    民    國    98    年    8     月    4     日
附錄本案論罪科刑法條：
槍砲彈藥刀械管制條例第13條第4 項
未經許可，製造、販賣或運輸槍砲、彈藥之主要組成零件者，處
 3年以上10年以下有期徒刑，併科新台幣700 萬元以下罰金。
未經許可，轉讓、出租或出借前項零件者，處 1 年以上 7 年以
下有期徒刑，併科新台幣 500 萬元以下罰金。
意圖供自己或他人犯罪之用，而犯前 2 項之罪者，處 5 年以上
有期徒刑，併科新台幣 1000 萬元以下罰金。
未經許可，持有、寄藏或意圖販賣而陳列第 1 項所列零件者，處
6 月以上5 年以下有期徒刑，併科新台幣300 萬元以下罰金。第
1 項至第3 項之未遂犯罰之。


司法院資訊處製作；財團法人民間司法改革基金會備份。
